【裁判字號】    95,易,1780
【裁判日期】    951205
【裁判案由】    詐欺
【裁判全文】
臺灣臺北地方法院刑事判決              95年度易字第1780號
公  訴  人  臺灣臺北地方法院檢察署檢察官
被      告  乙○○
                      樓
上列被告因詐欺案件，經檢察官提起公訴（九十五年度偵字第二
七一五號），本院判決如下：
    主  文
乙○○幫助意圖為自己不法之所有，以詐術使人將本人之物交付
，處有期徒刑月，如易科罰金，以銀元佰元即新臺幣玖佰元
折算壹日。
    事  實
一、乙○○明知將自己之金融帳戶存摺及金融卡出賣予他人使用
    ，將可能幫助他人遂行詐騙行為，仍基於幫助詐欺之犯意，
    於民國九十四年七月間，將其先前所申辦中國信託商業銀行
    （下稱中信銀）仁愛分行第0000000000000號
    帳戶存摺、提款卡及密碼等物，在不詳地點，以不詳代價，
    交付予真實姓名、年籍不詳之成年人使用以幫助之。後該成
    年人基於為自己不法所有之犯意，於九十四年七月十四日十
    二時三十六分許，傳送簡訊至甲○○之行動電話，簡訊內容
    佯稱：甲○○於台新商業銀行之欠款應儘速繳交云云，甲○
    ○乃陷於錯誤，依上開簡訊內容與該成年人聯繫後，旋於同
    日下午三時一分許，依據該成年人之指示，持提款卡前往中
    信銀設置於高雄縣鳳山市之自動提款機，匯款新臺幣（下同
    ）六萬九千元及一千元至乙○○上開中信銀仁愛分行之帳戶
    中，嗣經甲○○察覺受騙後，旋報警處理，而查知上情。
二、案經甲○○訴由臺北市政府警察局大安分局移送臺灣臺北地
    方法院檢察署（下稱臺北地檢署）檢察官偵查起訴。
    理  由
一、證據之認定：
  (一)被告乙○○於本院審理時固承認其於八十六年間，有開立中
    信銀仁愛分行第0000000000000號帳戶之事實
    ，惟否認有何幫助詐欺之犯行，辯稱：我並沒有將上開帳戶
    之存摺、提款卡及密碼等物交給別人，這些物品是放在我機
    車的置物箱內，於九十四年七月十日左右失竊云云。
  (二)經查：
  1.被告確實於八十六年十月十七日，前往臺北市○○區○○路
    四段三四一號之中信銀仁愛分行開立上開帳戶乙節，為被告
    所是認，且有該行九十四年十一月十六日中信銀集作000
    0000000三八號函檢送上開帳戶之開戶資料及歷史交
    易查詢表一份在卷可稽（臺北地檢署九十五年度偵字第二七
    一五號卷第十二頁至第十八頁參照）。而告訴人甲○○於九
    十四年七月十四日十二時三十六分許，接獲內容為：甲○○
    於台新商業銀行欠款應儘速繳交云云之簡訊後，乃陷於錯誤
    ，依上開簡訊內容與傳送簡訊內容之成年人聯繫後，旋於同
    日下午三時一分許，依據該成年人之指示，持提款卡前往中
    信銀設置於高雄縣鳳山市之自動提款機，匯款六萬九千元及
    一千元至乙○○上開中信銀仁愛分行之帳戶中，經甲○○察
    覺受騙後，旋報警處理之事實，業據證人即告訴人甲○○於
    警詢時證述屬實（同上偵查卷第二三、二四頁參照），並有
    上開帳戶歷史交易查詢表一紙在卷可證。
  2.被告雖辯稱：我的帳戶存摺、提款卡及密碼均置於機車置物
    箱內而失竊云云。然被告於上開物品失竊後，並未前往警察
    局報案乙節，為被告所是認，故無報案紀錄等資料以供憑信
    ，且其處理失竊物品之方式亦與一般人失竊物品後立即前往
    警局報案之常情相違背，是其上開辯解殊難採信。被告復辯
    稱：其時與友人經營網路拍賣生意，該等帳戶係供網路轉帳
    之用云云，然經本院詢及與其一同經營網路拍賣之友人姓名
    為何？該網址為何？被告竟表示：我不知道一同經營網路拍
    賣之友人真實姓名為何，也不記得該網路拍賣之網址等語，
    足見被告所為上開辯解，均為事後卸責之詞，不足採信。
  3.綜上所述，被告確實於九十四年七月間，將上開中信銀仁愛
    分行帳戶之存摺、提款卡及密碼等物，在不詳地點，以不詳
    代價，交付予真實姓名、年籍不詳之成年人使用以幫助詐欺
    之行為，其上開辯解均不足採，本件事證明確，被告之犯行
    堪以認定。
二、論罪科刑之法律適用：
  (一)按行為後法律有變更者，適用行為時之法律，但行為後之法
    律有利於行為人者，適用最有利於行為人之法律，刑法第二
    條第一項定有明文，被告行為後，如附表所示關於本件被告
    論罪科刑所應適用之刑法條文，業於九十四年二月二日修正
    公布，且依刑法施行法第十條之一規定，於九十五年七月一
    日生效施行，經如附表所示個別比較新舊法及依最高法院二
    十四年上字第四六三四號判例就罪刑有關之一切情形綜其全
    部之結果而為比較後，仍以適用九十五年七月一日修正施行
    前如附表所示關於被告論罪科刑所應適用之刑法條文規定較
    有利於行為人，是依前開說明，自應適用九十五年七月一日
    修正施行前如附表所示關於被告論罪科刑所應適用之刑法條
    文規定處斷。
  (二)按刑法上之幫助犯，係對於犯罪與正犯有共同之認識，而以
    幫助之意思，對於正犯資以助力，而未參與實施犯罪之行為
    者而言（最高法院七十五年度台上字第一五０九號、八十八
    年度台上字第一二七０號判決亦同此意旨）。是以，如未參
    與實施犯罪構成要件之行為，且係出於幫助之意思提供助力
    ，即屬幫助犯，而非共同正犯。本件被告基於幫助之犯意，
    提供前述帳戶存摺及提款卡予真實姓名年籍不詳之成年人，
    並利用被告之幫助，意圖為自己不法之所有，施用詐術使告
    訴人甲○○陷於錯誤，因而匯款至被告所提供之中信銀仁愛
    分行之帳戶內，是被告所為係參與詐欺罪構成要件以外之行
    為，且在無證據證明被告係以正犯而非以幫助犯之犯意參與
    犯罪之情形下，應認其所為係幫助犯而非正犯行為。核被告
    乙○○所為，係幫助犯修正前刑法第三百三十九條第一項詐
    欺取財罪。被告幫助他人犯上開詐欺之罪，爰依修正前刑法
    第三十條第二項之規定，按正犯之刑減輕之。
  (三)爰審酌被告所為已影響社會正常交易安全，增加被害人尋求
    救濟之困難，並使犯罪之追查趨於複雜，危害社會情節甚鉅
    等，及其犯後之態度等一切情狀，量處如主文所示之刑。又
    被告行為時之易科罰金折算標準，修正前罰金罰鍰提高標準
    條例第二條前段（現已刪除）規定，就其原定數額提高為一
    百倍折算一日，則被告行為時之易科罰金折算標準，應以銀
    元三百元折算一日，經折算為新臺幣後，應以新臺幣九百元
    折算為一日。惟九十五年七月一日修正施行之刑法第四十一
    條第一項前段則規定：「犯最重本刑為五年以下有期徒刑以
    下之刑之罪，而受六個月以下有期徒刑或拘役之宣告者，得
    以新臺幣一千元、二千元或三千元折算一日，易科罰金。」
    ，比較修正前後之易科罰金折算標準，以九十五年七月一日
    修正公布施行前之規定，較有利於被告，亦應適用修正前刑
    法第四十一條第一項前段規定，定其易科罰金之折算標準。
據上論斷，應依刑事訴訟法第二百九十九條第一項前段，刑法第
二條第一項，修正前刑法第三百三十九條第一項、第三十條、第
四十一條第一項前段，罰金罰鍰提高標準條例第一條前段，修正
前罰金罰鍰提高標準條例第二條，現行法規所定貨幣單位折算新
臺幣條例第二條，判決如主文。
本案經檢察官郭瑜芳到庭執行職務。
中    華    民    國    95    年    12    月    5     日
                  刑事第九庭審判長法  官  蘇素娥
                                  法  官  葉珊谷
                                  法  官  林怡秀
本件正本證明與原本無異。
如不服本判決，應於判決送達後十日內，向本院提出上訴狀。
                                  書記官  林義盛
中    華    民    國    95    年    12    月    5     日
附表：
┌────────┬────────┬────────┬────────┐
│規定名稱        │修正前規定      │修正後規定      │新舊法個別比較結│
│                │                │                │論與理由        │
├────────┼────────┼────────┼────────┤
│刑法第三十條    │幫助他人犯罪者，│幫助他人實行犯罪│適用舊法。      │
│幫助犯          │為從犯。雖他人不│行為者，為幫助犯│本件事實，於新舊│
│                │知幫助之情者，亦│。雖他人不知幫助│法均構成幫助犯，│
│                │同。            │之情者，亦同。  │且均得減輕其刑，│
│                │從犯之處罰，得按│幫助犯之處罰，得│新法並無較有利於│
│                │正犯之刑減輕之。│按正犯之刑減輕之│被告。          │
│                │                │。              │                │
├────────┼────────┼────────┼────────┤
│刑法第三百三十九│法定刑中罰金數額│依刑法施行法第一│適用舊法（仍依罰│
│條第一項（論罪科│以銀元計算。    │之一條規定，法定│金罰鍰提高標準條│
│刑法條）        │提高法定刑中罰金│刑中罰金數額改以│例第一條規定提高│
│                │數額二倍至十倍。│新臺幣計算。    │法定刑中罰金數額│
│                │                │提高法定刑中罰金│十倍）          │
│                │                │數額至三十倍。  │新法並無較有利於│
│                │                │                │被告（況倘於個案│
│                │                │                │中宣告罰金刑時，│
│                │                │                │依修正前刑法第三│
│                │                │                │十三條第五款規定│
│                │                │                │，罰金最低額可為│
│                │                │                │銀元一元（即新臺│
│                │                │                │幣三元），然依修│
│                │                │                │正後刑法第三十三│
│                │                │                │條第五款規定，罰│
│                │                │                │金最低額則為新臺│
│                │                │                │幣一千元，此時修│
│                │                │                │正後之規定顯較不│
│                │                │                │利於被告）。    │
├────────┴────────┴────────┴────────┤
│結論：就罪刑有關之一切情形，綜其全部之結果而為比較後，應一律適用舊法。│
└───────────────────────────────────┘
附錄本案論罪科刑法條全文：
中華民國刑法第三百三十九條
意圖為自己或第三人不法之所有，以詐術使人將本人或第三人之
物交付者，處五年以下有期徒刑、拘役或科或併科一元以下罰金
。
以前項方法得財產上不法之利益或使第三人得之者，亦同。
前二項之未遂犯罰之。


司法院資訊處製作；財團法人民間司法改革基金會備份。
